臺灣臺中地方法院臺中簡易庭民事判決
111年度中簡字第926號
原      告  華南產物保險股份有限公司

法定代理人  陳文智  
訴訟代理人  張瑋澄  
被      告  廖文欽  

上列當事人間請求侵權行為損害賠償（交通）事件，經本院於民
國111年5月3日言詞辯論終結，判決如下：
    主    文
被告應給付原告新臺幣54,616元，及自民國111年1月11日起至清
償日止，按年息百分之五計算之利息。
原告其餘之訴駁回。
訴訟費用新臺幣1,550元，由被告負擔新臺幣593元，餘由原告負
擔。
本判決原告勝訴部分得假執行。
    事 實 及 理 由
壹、程序事項
    本件被告未於言詞辯論期日到場，核無民事訴訟法第386 條
    各款所列情形，爰依原告之聲請，由其一造辯論而為判決。
貳、實體事項　　
一、原告主張：被告於民國110年3月25日上午10時45分許，駕駛
    車牌號碼000-0000號自小貨車，行經台中市西屯區河南路三
    段06807燈桿時，因變換車道或方向不當，致撞及由原告所
    承保，為訴外涂佩資所有並由訴外人黃暄喻駕駛之車牌號碼
    000-0000號自用小客車（下稱系爭車輛），造成系爭車輛受
    損，被告自應負損害賠償之責。又系爭車輛經送修復後，支
    出修復費用新臺幣（下同）142,740元（工資34,020元、零
    件108,720元），原告已本於保險責任賠付完畢，自得依民
    法第184條第1項前段、第191條之2、第196條、保險法第53
    條第1項規定取得代位求償權，爰依法提起本件訴訟等語。
    並聲明：被告應給付原告142,740元，及自起訴狀繕本送達
    翌日起至清償日止，按年息百分之5計算之利息。
二、被告未於言詞辯論期日到場，亦未提出書狀作何聲明或陳述
    。
三、得心證之理由
  ㈠原告主張被告於上開時地與系爭車輛發生碰撞，造成系爭車
    輛受損之事實，業據其提出與其所述相符之行車執照、汽車
    險理賠申請書、初步分析研判表、道路交通事故現場圖、道
    路交通事故當事人登記聯單、估價單、統一發票、車損照片
    等件為證，並經本院依職權向臺中市政府警察局第六分局調
    取道路交通事故調查卷宗（含道路交通事故現場圖、道路交
    通事故調查報告表、道路交通事故談話紀錄表、酒精測定紀
    錄表、道路交通事故補充資料表、現場照片、初步分析研判
    表等資料）查核無訛，被告已於相當時期受合法之通知，而
    於言詞辯論期日不到場，亦未提出任何準備書狀爭執，依民
    事訴訟法第436條第2項、第280條第3項準用第1項之規定，
    視同自認，堪信原告主張之事實為真正。
　㈡按汽車除遇突發狀況必須減速外，不得任意驟然減速、煞車
    或於車道中暫停。前車如須減速暫停，駕駛人應預先顯示燈
    光或手勢告知後車，後車駕駛人應隨時注意前車之行動；汽
    車行駛時，駕駛人應注意車前狀況及兩車並行之間隔，並隨
    時採取必要之安全措施，不得在道路上蛇行，或以其他危險
    方式駕車；又汽車在同向二車道以上之道路變換車道時，應
    讓直行車先行，並注意安全距離，道路交通安全規則第94條
    第2項、第3項、第98條第1項第6款分別定有明文。經查，本
    件事故之發生，據道路交通事故現場圖所標繪及現場照片所
    示，可知本件兩車原先均沿河南路往市政北一路方向行駛，
    然被告駕車從慢車道向左側變換至系爭車輛所行駛之外側快
    車道，系爭車輛為閃避被告車輛再向內側快車道偏移，但兩
    車仍於車道中發生碰撞，系爭車輛右前車頭碰撞被告車輛之
    左後車尾（見本院卷第45頁、第59-62頁）；復被告於警詢
    中亦自陳：「我與對方在前一個路口有行車糾紛，我沿河南
    路往市政北一路方向行駛，我變換至外快車道要把對方攔下
    來理論，…」等語（見本院卷第51頁），核與原告之主張相
    符，則被告駕駛其小貨車行駛於慢車道，要變換車道至外側
    快車道時，竟係欲用車身攔截系爭車輛，而未依規定讓直行
    車先行，致與系爭車輛發生擦撞而肇事，堪認被告就本件事
    故之發生具有過失甚明，又被告之過失行為與系爭車輛受損
    之結果間，具有相當因果關係；且被告突如其來變換車道的
    惡意逼車行為，應係一般駕駛人所無法預見並反應，故認本
    件損害之發生應由被告負全部之過失賠償責任。
　㈡次按因故意或過失，不法侵害他人之權利者，負損害賠償責
    任；汽車、機車或其他非依軌道行駛之動力車輛，在使用中
    加損害於他人者，駕駛人應賠償因此所生之損害，民法第18
    4條第1項前段、第191條之2前段分別定有明文。又被保險人
    因保險人應負保險責任之損失發生，而對於第三人有損失賠
    償請求權者，保險人得於給付賠償金額後，代位行使被保險
    人對於第三人之請求權；但其所請求之數額，以不逾賠償金
    額為限，保險法第53條第1項亦有明定。經查，被告駕車疏
    未依規定變換車道及禮讓直行車先行，致與系爭車輛發生碰
    撞而肇事，系爭車輛因而受損，堪認被告就本件事故之發生
    具有過失甚明，被告自應依民法第184條第1項前段、第191
    條之2前段規定，負損害賠償責任。因原告已依保險契約賠
    付系爭車輛之修理費用給付142,740元，是原告依保險法第5
    3條第1 項前段規定，得代位涂佩資行使其對被告之損害賠
    償請求權。
  ㈢再按損害賠償，除法律另有規定或契約另有訂定外，應以填
    補債權人所受損害及所失利益為限；不法毀損他人之物者，
    被害人得請求賠償其物因毀損所減少之價額。民法第216條
    第1 項、第196條分別定有明文。而所謂請求賠償物被毀損
    所減少之價額，得以修理費用為估定標準，但以必要者為限
    ，例如修理材料以新品換舊品，應予折舊（最高法院77年度
    第9 次民事庭會議決議參照）。又保險人代位被害人請求損
    害賠償時，如其損害額小於保險人已給付之賠償金額，則保
    險人所得代位請求者，應祇以該損害額為限（最高法院65年
    台上字第2908號判例意旨參照）。經查，系爭車輛之修理費
    用142,740元，係包含工資34,020元、零件108,720元，已如
    前述。其中零件部分因係以新品替換舊品，依上開說明，自
    應扣除折舊，至工資及烤漆費用則無折舊問題。依行政院所
    頒「固定資產耐用年數表」及「固定資產折舊率表」規定，
    小客車之耐用年數為5年，依定率遞減法每年折舊千分之369
     。且營利事業所得稅查核準則第95條第6 項規定「固定資
    產提列折舊採用定率遞減法，以1年為計算單位，其使用期
    間未滿1年者，按實際使用之月數相當於全年之比例計算之
    ，不滿1月者，以月計」。查系爭車輛為106年11月出廠（見
    本院卷第21頁系爭車輛行車執照），參照民法第124條規定
    意旨，推定其出廠日期為106年11月15日，至110年3月25日
    本件事故發生為止，依前揭規定計算，系爭車輛計算折舊之
    使用期間為3年又8月。準此，經扣除系爭車輛使用期間之折
    舊額後，原告得請求之零件費用為20,596元（計算式詳附表
    ），再加計工資34,020元，是以，本件系爭車輛之合理修繕
    金額合計54,616元（計算式：20,596＋34,020＝54,616）。此
    金額低於原告賠付之金額，依上開說明，原告僅得代位請求
    被告給付系爭車輛修理費用損害額應以54,616元為限。
  ㈣末按給付有確定期限者，債務人自期限屆滿時起，負遲延責
    任；給付無確定期限者，債務人於債權人得請求給付時，經
    其催告而未為給付，自受催告時起，負遲延責任。其經債權
    人起訴而送達訴狀，或依督促程序送達支付命令，或為其他
    相類之行為者，與催告有同一之效力，民法第229條第1 項
    、第2 項分別定有明文。又按遲延之債務，以支付金錢為標
    的者，債權人得請求依法定利率計算之遲延利息。但約定利
    率較高者，仍從其約定利率；應付利息之債務，其利率未經
    約定，亦無法律可據者，週年利率為百分之5，民法第233條
    第1項、第203條亦分別明定。查原告對被告之侵權行為損害
    賠償債權，核屬無確定期限之給付，既經原告提起本件民事
    訴訟，且起訴狀繕本於111年1月10日合法送達被告（送達證
    書見本院卷第67頁），則原告請求被告自起訴狀繕本送達被
    告之翌日即111年1月11日起至清償日止，按週年利率百分之
    5計算之遲延利息，核無不合，應予准許。
四、綜上所述，原告依上開規定，代位請求被告給付54,616元，
    及自111年1月11日起至清償日止，按年息百分之5計算之利
    息，為有理由，應予准許。逾此部分之請求，則屬無據，應
    予駁回。
五、本件事證已臻明確，兩造其餘攻擊防禦方法及所舉證據，經
    審酌結果，與本件判決結論均無影響，爰不一一論述，附此
    敘明。
六、本件原告勝訴部分係就民事訴訟法第427條第1項訴訟適用簡
    易程序為被告敗訴之判決，爰依民事訴訟法第389條第1項第
    3 款規定，依職權宣告假執行。
七、訴訟費用負擔之依據：民事訴訟法第79條。
中　　華　　民　　國　　111 　年　　5 　　月　　31　　日
                      臺灣臺中地方法院臺中簡易庭
                                  法　官　張清洲
附表
-----
折舊時間           金額
第1年折舊值        108,720×0.369=40,118
第1年折舊後價值    108,720-40,118=68,602
第2年折舊值        68,602×0.369=25,314
第2年折舊後價值    68,602-25,314=43,288
第3年折舊值        43,288×0.369=15,973
第3年折舊後價值    43,288-15,973=27,315
第4年折舊值        27,315×0.369×(8/12)=6,719
第4年折舊後價值    27,315-6,719=20,596
以上為正本係照原本作成。
如不服本判決，應於送達後20日內，向本院提出上訴狀並表明上
訴理由，如於本判決宣示後送達前提起上訴者，應於判決送達後
20日內補提上訴理由書（須附繕本）。如委任律師提起上訴者，
應一併繳納上訴審裁判費。
中　　華　　民　　國　　111 　年　　5 　　月　　31　　日
                                  書記官  陳慧津